【裁判字號】    90,上易,3676
【裁判日期】    901219
【裁判案由】    贓物
【裁判全文】
臺灣高等法院刑事判決                            九十年度上易字第三六七六號
    上  訴  人
    即  被  告  乙○○
右上訴人因贓物案件，不服臺灣板橋地方法院九十年度易字第三一三號，中華民國九
十年七月二十七日第一審判決（起訴案號：臺灣板橋地方法院檢察署八十九年度偵字
第二一八四五號）提起上訴，本院判決如左：
    主  文
上訴駁回。
    事  實
一、丙○○（業經原審判處罪刑確定）與乙○○均明知不詳姓名綽號「阿國」之成年
    男子所持有之電腦伴唱機乙部（機號：00000000）、擴大機乙部（型號
    ：ＤＡ二○○）與麥克風無線接收器乙部（機號：九一二八八七），均係丁○○
    於民國八十九年十一月十一日在其所經營位於臺北縣樹林市○○路○段二十六號
    之飲食店內所失竊，為來路不明之贓物，丙○○竟仍接受綽號「阿國」者代為尋
    找買主之委託，於八十九年十一月十三日下午五時許，帶同綽號「阿國」者至臺
    北縣板橋市○○街三號由乙○○經營之百視音響店（營利事業登記名稱為立煬電
    器行），向乙○○居間媒介兜售上開贓物而為牙保，並偕同乙○○、「阿國」前
    往臺北縣板橋市林家花園附近某處無人居住空屋看貨（確實地址不詳），當場經
    協議由乙○○以新臺幣（下同）六千元向綽號「阿國」者購買上開贓物，三人乃
    共同將上開贓物載回百視音響店後，由乙○○在店內付款予「阿國」。嗣乙○○
    為順利出售，乃將上開投幣式之電腦伴唱機送至金嗓電腦科技股份有限公司（下
    稱金嗓公司）改裝為家庭用，經金嗓公司發覺係丁○○所通報遭竊之物後，乃於
    八十九年十一月二十二日下午二時五十分許通知丁○○而為警查獲。
二、案經被害人丁○○訴由臺北縣警察局移送臺灣板橋地方法院檢察署檢察官偵查起
    訴。
    理  由
一、訊據上訴人即被告乙○○矢口否認有右揭故買贓物之犯行，辯稱：同案被告丙○○為伊客戶，當時係丙○○說他朋友所開設之ＫＴＶ因生意惡化關係不做了，而
    留下該批音響器材給他，因他家中已有一部音響，希望能替他檢修該批音響器材
    ，最好能請伊估價收購，因該批音響器材尚需送修視機器狀況如何才能決定價格
    ，故經同案被告丙○○之要求乃先付予六千元之訂金，伊不知該批音響器材係贓
    物，並非僅以六千元之價格購買云云。
二、經查：
  (一)電腦伴唱機（機號：00000000）、擴大機（型號：ＤＡ二○○）與麥克
    風無線接收器（機號：九一二八八七）等物品，均係丁○○所有，並於八十九年
    十一月十一日在其所經營位於臺北縣樹林市○○路○段二十六號之飲食店內所失
    竊之事實，業據告訴人丁○○指述綦詳，並有保證書乙紙、臺北縣警察局樹林分
    局受理刑事案件報案三聯單在卷可稽。又同案被告丙○○受綽號「阿國」者代為
    尋找買主之委託，於八十九年十一月十三日下午五時許，帶同綽號「阿國」者至
    臺北縣板橋市○○街三號由乙○○經營之百視音響店（營利事業登記名稱為立煬
    電器行），介紹向乙○○兜售上開丁○○所竊之物品，並偕同被告乙○○、綽號
    「阿國」者前往臺北縣板橋市林家花園附近某處無人居住空屋看貨（確實地址不
    詳），三人再共同將上開贓物載回百視音響店，由被告乙○○在店內付款六千元
    予綽號「阿國」者，嗣乙○○將上開投幣式之電腦伴唱機送至金嗓公司改裝為家
    庭用，經金嗓公司發覺係丁○○所通報遭竊之物後，乃於八十九年十一月二十二
    日下午二時五十分許通知丁○○而為警查獲等情，為被告乙○○及同案被告丙○○自承在卷，核與告訴人之指述相符，並有金嗓公司客戶維修單在卷足憑。
  (二)被告乙○○雖否認有故買贓物之犯行，並以前開情詞置辯，惟：同案被告丙○○
    於警訊時供稱：當天伊載朋友即綽號「阿國」者去找乙○○，伊問乙○○是否要
    買音響，乙○○說好，伊就載乙○○及綽號「阿國」者至林家花園停車場旁伊朋
    友楊義郎家古厝屋內看貨，結果乙○○說要買，伊就幫乙○○把音響載回店內，
    是綽號「阿國」者與乙○○談論價錢，我知道是賣六千元等語；於檢察官偵訊時
    供稱：八十九年十一月十三日（筆錄誤載為十月十三日）下午伊在泡沫紅茶店與
    綽號「阿國」者聊天，他問伊有無認識可以買中古音響的人，伊就載綽號「阿國
    」者到乙○○的店，問乙○○要不要購買該批音響器材，乙○○說要買，伊就與
    綽號「阿國」者帶乙○○去看貨，貨是放在林家花園停車場旁某個沒有人居住使
    用的房子，乙○○問綽號「阿國」者六千元成交好不好，綽號「阿國」者問伊可
    不可以成交，伊向綽號「阿國」者說沒意見等語；於原審訊問時並明確供稱：「
    （問：有沒有說要送修？）我們（按指同案被告丙○○及綽號「阿國」者）只是
    問他（按指被告乙○○）要不要買而已‧‧‧」、「‧‧‧他說看完之後，就問
    阿國要賣多少錢，乙○○說六千元他才要買，阿國就說好，當場他們就成交‧‧
    ‧」等語，而同案被告丙○○前揭陳述並無有利於自己之處，堪信其此部分所言
    應屬實在。又被告除將上開音響器材中之投幣式電腦伴唱機（機號：00000
    000）送至金嗓公司改裝為家庭用機種外，其他部分之擴大機（型號：ＤＡ二
    ○○）與麥克風無線接收器（機號：九一二八八七）均置放於被告乙○○店中而
    遭查獲等情，業據被告乙○○於警訊時自承在卷，並有現場採證照片三紙附卷可
    稽，依常理判斷，倘如被告乙○○所辯，係與綽號「阿國」者正當買賣中古音響
    ，何以未就已可確認價格之擴大機及麥克風無線接收器分別估定價格？又何以綽
    號「阿國」者於未確認全部買賣價金之數額雙方是否成交尚不確定之情況下，僅
    收取六千元訂金，即將全部器材交付與被告乙○○？再倘如被告乙○○所辯六千
    元僅係訂金，則於雙方是否成交尚不確定之情況下，何以被告乙○○即將投幣式
    電腦伴唱機送至金嗓公司改裝為家庭用機種而非僅詢問改裝費用，倘改裝後雙方
    買賣不成立時，則綽號「阿國」者是否願意改裝？改裝費用由何人負擔等？顯示
    被告所辯購買過程，顯與正常買賣之常情不符。綜上所述，足認當時同案被告丙○○及綽號「阿國」者係要求被告乙○○收購上開贓物而非送修，且被告乙○○
    並以六千元之價格向綽號「阿國」者購得上開贓物，並非僅付訂金。至證人戊○○、甲○○於本院九十年十一月五日訊問時均證稱：當天有看到二個人搬機器進
    店內來，說要給被告乙○○修理云云，惟查證人戊○○於原審訊問時已證稱：因
    與渠等尚有一段距離，未注意渠等談論之內容等語，且被告乙○○所辯情節與常
    情不符，已如前述，證人戊○○、甲○○所為證述與被告所辯內容相同，自同屬
    違背交易常情，應係迴護被告之詞，不足採信。
  (三)又該批音響器材折舊後之市價約為三萬元，此經被告乙○○於警訊中自承甚明，
    被告乙○○以遠低於市價之價格六千元收購，依社會一般人之標準，主觀上應有
    此等低價應係由於該批物品係屬來路不明之贓物之認識。又被告乙○○於同案被
    告丙○○尚未到案前，在警訊及偵查中均稱係同案被告丙○○及綽號「阿國」者
    共同將該批器材搬運至其經營之百視音響店，欲請其檢修及收購云云，然在同案
    被告丙○○於八十九年十二月六日到案後，依同案被告丙○○供述當時係先帶綽
    號「阿國」者至百視音響店找被告乙○○詢問是否願收購音響，經被告乙○○表
    示同意，便由其與綽號「阿國」者帶同被告乙○○前往臺北縣板橋市林家花園附
    近某處無人居住使用之空屋看貨，其後再由三人共將器材搬運回百視音響店內，
    由被告乙○○在店內付款予綽號「阿國」者等情後，被告乙○○始又供稱確曾與
    同案被告丙○○及綽號「阿國」者一同前往前往臺北縣板橋市林家花園附近某處
    空屋看貨，並一同搬運回店內等情，是由被告乙○○隱匿前往他處看貨並一同搬
    運該等器材回店內等情以觀，實不無避重就輕之嫌。另被告乙○○所提出之送貨
    單乙紙，其上固載有「已收修理訂金六千元」等字樣，然此是否確為被告乙○○
    當時所開立，或當時其上是否確有上述字樣之記載，並無旁證可佐，況其上又無
    任何店章或用印，且六千元係由被告乙○○交付予綽號「阿國」者，應係綽號「
    阿國」者出具收據，而何以由被告乙○○出具「已收修理訂金六千元」等字樣之
    出貨單？亦與一般交易情形迥異，自難據為有利被告之證據。
  綜合上述各節，被告乙○○所為辯解，應為事後卸責之詞，不足採信，此外復有贓
  物認領保管單乙紙在卷可稽。本件事證明確，被告乙○○犯行堪予認定。
三、核被告乙○○所為，係犯刑法第三百四十九條第二項之故買贓物罪。被告乙○○
    所犯上開之罪為最重本刑五年以下之罪，依其行為時刑法第四十一條原規定：「
    犯最重本刑為三年以下有期徒刑以下之刑之罪，而受六月以下有期徒刑或拘役之
    宣告，因身體、教育、職業或家庭之關係，執行顯有困難者，得以一元以上三元
    以下折算一日（業據罰金罰鍰提高標準條例第二條前段規定，就其原定數額提高
    為一百倍折算一日），易科罰金。」，原不得為易科罰金，然被告行為後，刑法
    第四十一條之規定業經於九十年一月四日修正，並經總統於九十年一月十日公布
    ，依法於九十年一月十二日生效，而修正後之刑法第四十一條第一項之規定：「
    犯最重本刑為五年以下有期徒刑以下之刑之罪，而受六個月以下有期徒刑之宣告
    ，因身體、教育、職業、家庭之關係或其他正當事由，執行顯有困難者，得以一
    元以上三元以下折算一日（提高數額同上），易科罰金，但確因不執行所宣告之
    刑，難收矯正之效，或難以維持法秩序者，不在此限」，依其修正後之規定，被
    告所犯之罪即得為易科罰金，比較修正前後之內容，新法對於被告較為有利，自
    應依刑法第二條第一項前段之規定，適用修正後刑法第四十一條第一項之規定。
四、原審認被告乙○○罪證明確，適用刑法第二條第一項前段、第三百四十九條第一
    項、第四十一條第一項前段，罰金罰鍰提高標準條例第一條前段、第二條（原判
    決漏引第二條）之規定，並審酌被告乙○○並無犯罪紀錄，有正當職業，素行非
    劣，所為本件犯罪之方法、故買贓物之價值、造成之危害及犯罪後之態度等一切
    情狀，量處有期徒刑四月，如易科罰金，以三百元（銀元）折算一日。認事用法
    ，核無不合，量刑亦屬適當。被告乙○○上訴意旨猶執前詞否認犯罪，而指摘原
    判決不當，為無理由，應予駁回。
據上論斷，應依刑事訴訟法第三百六十八條，判決如主文。
本案經檢察官劉斐玲到庭執行職務。
中      華      民      國    九十    年     十二     月     十九     日
                              臺灣高等法院刑事第 十五 庭
                                  審判長法  官  房  阿  生
                                        法  官  鄧  振  球
                                        法  官  雷  元  結
右正本證明與原本無異。
不得上訴。
                                        書記官  梁  雅  華
中      華      民      國     九十     年     十二     月      十九    日
附錄：本判決論罪科刑法條全文
中華民國刑法第三百四十九條
  收受贓物者，處三年以下有期徒刑、拘役或五百元以下罰金。
  搬運、寄藏、故買贓物或為牙保者，處五年以下有期徒刑、拘役或科或併科一千元
  以下罰金。
  因贓物變得之財物，以贓物論。


司法院資訊處製作；財團法人民間司法改革基金會備份。
